臺灣高等法院臺南分院刑事判決
110年度上訴字第495號
上  訴  人  
即  被  告  王宏哲
選任辯護人  彭大勇律師
            林士龍律師
            郭栢浚律師
上  訴  人  
即  被  告  張博俊
選任辯護人  葉進祥律師
上  訴  人  
即  被  告  王啟隆
選任辯護人  蘇文奕律師
            陳郁芬律師
上列上訴人因詐欺等案件，不服臺灣臺南地方法院109年度原訴
字第16號中華民國110年1月18日第一審判決（追加起訴案號：臺
灣臺南地方檢察署109年度偵字第14645、17103號），提起上訴
，本院判決如下：
    主  文
原判決關於王宏哲、張博俊、王啟隆之罪刑部分均撤銷。
王宏哲犯如附表二編號1至3「罪名及宣告刑」欄所示之罪，各處
如該欄所示之刑。應執行有期徒刑壹年拾月。
張博俊犯如附表二編號1至3「罪名及宣告刑」欄所示之罪，各處
如該欄所示之刑。應執行有期徒刑壹年捌月。
王啟隆犯三人以上共同詐欺取財未遂罪，處有期徒刑捌月。
其他上訴駁回（即王宏哲、張博俊、王啟隆之沒收部分）。
    事  實
一、王宏哲、張博俊、王啟隆、林建銘、郭凱瑜、吳駿隆（上3
    人業經原審判處有罪確定）、王柏文、麥宇京(上2人未到案
    ，由原審另行審結）先後參與（加入時間、分工方式、綽號
    、代號詳如附表一所載）由不詳姓名成年男子（下稱本案機
    房經營者）發起、主持、操縱及指揮具有持續性、牟利性之
    結構性組織之詐欺集團，並由本案機房經營者出資購買詐欺
    設備，組成跨境詐欺集團之電信話務機房，並提供位於金三
    角某處建物作為電信話務機房，以利用電信系統向大陸地區人
    民謊稱所申辦之金融帳戶涉及刑事案件之方式，向大陸地區
    人民詐欺取財，王宏哲、張博俊、王啟隆、林建銘、郭凱瑜
    、吳駿隆、王柏文、麥宇京、綽號「殺手」之年籍不詳成年
    男子、其他不詳共犯加入該電信話務機房，共同意圖為自己
    不法之所有，基於三人以上共同詐欺取財、違反個人資料保
    護法、洗錢之犯意聯絡，自民國107年間起（參與時間詳附
    表一），用以下方式對不特定被害人施用詐術：㈠先向不詳
    年籍之條商購買而非法取得大陸地區民眾個資，再由一線詐
    騙人員依照上開取得之大陸地區民眾個資，以手機撥打網路電
    話，假冒大陸銀行行員，向被害人謊稱：其申辦之信用卡遭
    人盜刷，建議向公安報案云云，致被害人陷於錯誤後，一線
    詐騙人員再佯裝為被害人轉接至公安局，實則為該集團之二
    線詐騙人員，二線詐騙人員假冒公安局人員與被害人對話，
    向被害人表示經查證後被害人涉及洗錢，後續由檢察官調查
    ，復將電話轉予三線詐騙人員；三線詐騙人員則誆稱其係大陸
    地區之檢察官，向被害人騙稱其等涉嫌刑事案件，須將金錢
    匯入指定帳戶內監管云云。㈡一線詐騙手向大陸地區公司行
    號人員佯稱：要與該公司合作工作云云，再轉由二線詐騙手
    以虛偽之QQ帳號假冒為該公司之老闆，向該公司員工指示將
    貨款匯至指定之帳戶。其等即共同以此分工方式對附表二所
    示之被害人及其他不詳被害人施用詐術，致使附表二所示之
    被害人因而陷於錯誤，依指示匯款，該集團復由洗錢機房將
    詐騙款項洗出，以此等製造金流斷點方式，掩飾該詐欺所得
    之本質及去向。擔任一線詐騙人員(包含一線詐騙手)、二線
    詐騙人員(包含二線詐騙手)及三線詐騙人員，除可取得被害
    人匯入款項之6%（一線）、8%（二、三線）做為報酬外，另
    如有約定底薪者尚可領底薪報酬。又王啟隆加入後，因附表
    二以外之其他不詳被害人於本案無匯款資料，故僅論以未遂
    。嗣經內政部警政署刑事警察局循線調查後，向法院聲請核
    發搜索票，於109年4月22日下午12時41分，搜索羅皓銘（原
    審另行審結）位於桃園市○○區○○○路000號0樓之0住處，扣得
    如附表三所示之物。再經調查後，於109年8月3日，拘提王
    宏哲、王啟隆、張博俊、林建銘，並經其等同意實施搜索，
    扣得如附表四所示之物。另於109年8月5日及同年月6日傳喚
    吳駿隆、郭凱瑜到案，因而查獲上情。
二、案經臺灣臺南地方檢察署檢察官指揮內政部警政署刑事警察
    局移送該署檢察官偵查起訴。 
    理  由
一、上開事實，業據被告王宏哲、張博俊、王啟隆於警詢、偵查
    、原審及本院審理時坦承不諱（偵一卷第9-28、165-177、1
    93-212、267-277、535-545頁；偵二卷第3-14、25-28、173
    -185頁；偵三卷第293-299、343-349、367-377頁；原審卷
    第374頁；本院卷1第293頁，卷2第12-13、37-40頁），核與
    同案被告林建銘、郭凱瑜、吳駿隆之供述內容（偵二卷第20
    5-217、319-327頁；偵三卷第3-33、43-49、137-151、153-
    170、271-284、315-325頁；原審卷第374頁），及證人即被
    害人丙○○、己○○、戊○○於大陸公安機關詢問之證述情節大致
    相符（偵一卷第81-84、87-90、93-96頁），並有同案被告
    羅皓銘手機蒐證照片(即手機内儲存之資料暨連結雲端硬碟
    内儲存之資料的截圖列印資料)及截圖與筆電內檔案資料列
    印資料、被告王宏哲扣案手機內對話記錄擷取圖片、渣打銀
    行帳號00000000000000號客戶基本資料查詢及活期性存款歷
    史明細查詢、被害人之受案登記表、立案決定書、護照資料
    及入出境資料、内政部警政署刑事警察局搜索扣押筆錄暨扣
    押物品目錄表等資料在卷可佐（偵一卷第53-56、65-73、77
    、85-86、91-92、97-111、113-122、123-144、155-160、2
    25-230、243-247、251-265頁；偵二卷第79-81、235-241、
    245頁；偵三卷第67、209頁）。足認被告等上開之任意性自
    白均與事實相符，堪以採信。另被告王宏哲於偵查自陳：「
    （你和王柏文是否共同管理金三角機房？）不是，主要是他
    在管理，有時候他離開公司會叫我幫他看一下」等語（偵三
    卷第370頁）；被告張博俊於警詢則自陳：王柏文會指派我
    去看一線話務手的詐欺情形，再向王柏文回報等語（偵一卷
    第269頁），核與同案被告郭凱瑜於偵訊供稱：王宏哲是管
    理二線的，如果不認真打電話他會唸，一線的管理人員是電
    腦手，108年電腦手是張博俊等語（偵三卷第138-139頁）；
    同案被告吳駿隆於偵訊供稱：108年是王宏哲當桶主管理機
    房，王宏哲是二線，108年電腦手是張博俊，他會監督我們
    一線，會跟我們說你們不打電話就不要賺錢，他跟一線一樣
    在一樓工作，只要有人不認真，晚上開會王宏哲就會點名，
    可能是張博俊去跟王宏哲講的等語相符（偵三卷第274-275
    頁），足徵被告王宏哲、張博俊確實有參與管理事務，至為
    灼然，被告張博俊於本院審理辯稱其無管理一線詐騙人員云
    云，與上開供述不合，尚難採信。是本案事證明確，被告3
    人加重詐欺取財等犯行，堪以認定，應依法論科。
二、論罪科刑：
　㈠組織犯罪防制條例：
　　查本案詐欺集團成員，至少有被告王宏哲、張博俊、王啟隆
    、林建銘、郭凱瑜、吳駿隆等6人及本案機房經營者、綽號
    「殺手」之年籍不詳成年男子等人，且本案係屬集團性詐欺
    犯罪型態，審之現今詐欺集團分工細膩，非少數人所能遂行
    ，諸如謀議成立詐欺集團、提供資金並招募成員、架設機房
    及電腦網路通路、收集人頭帳戶與人頭門號、向被害人施詐
    、領取被害人匯入或交付之款項、將詐欺款項交付予負責收
    款者等工作，是以，詐欺集團除首謀負責謀議成立詐欺集團
    並招募成員外，成員中有蒐集帳戶與門號者、有擔任領款車
    手者（通常設置車手頭以管理車手），有提供詐欺集團運作
    所需資金之金主、有於機房內以網路電話負責向被害人施用
    詐術者（且機房內通常亦設有管理者），或有負責提供或維
    護詐欺所用器材、設備者，有專責收取詐欺款項並統籌分配
    者，成員間就其所擔任之工作分層負責。本案被告3人與上
    開共犯加入本案機房經營者所組成之詐欺機房，共同以實施
    詐術為手段，其內部分工結構、成員組織，均可見該詐欺集
    團具有一定時間上持續性及牟利性，足認本案詐騙集團，自
    屬3人以上以實施詐術為手段所組成具有持續性及牟利性之
    有結構性組織。再審酌現今詐欺集團之成員皆係為欺罔他人
    ，騙取財物，方參與以詐術為目的之犯罪組織。倘若行為人
    於參與詐欺犯罪組織之行為繼續中，先後多次為加重詐欺之
    行為，因參與犯罪組織罪為繼續犯，犯罪一直繼續進行，直
    至犯罪組織解散，或其脫離犯罪組織時，其犯行始行終結。
    故該參與犯罪組織與其後之多次加重詐欺之行為皆有所重合
    ，然因行為人僅為一參與犯罪組織行為，侵害一社會法益，
    屬單純一罪，應僅就「該案中」與參與犯罪組織罪時間較為
    密切之首次加重詐欺犯行，論以參與犯罪組織罪及加重詐欺
    罪之想像競合犯，而其他之加重詐欺犯行，祗需單獨論罪科
    刑即可，無需再另論以參與犯罪組織罪，以避免重複評價。
    是如行為人於參與同一詐欺集團之多次加重詐欺行為，因部
    分犯行發覺在後或偵查階段之先後不同，肇致起訴後分由不
    同之法官審理，為裨益法院審理範圍明確、便於事實認定，
    即應以數案中「最先繫屬於法院之案件」為準，以「該案中
    」之「首次」加重詐欺犯行與參與犯罪組織罪論以想像競合
    。縱該首次犯行非屬事實上之首次，亦因參與犯罪組織之繼
    續行為，已為該案中之首次犯行所包攝，該參與犯罪組織行
    為之評價已獲滿足，自不再重複於他次詐欺犯行中再次論罪
    ，俾免於過度評價及悖於一事不再理原則。至於「另案」起
    訴之他次加重詐欺犯行，縱屬事實上之首次犯行，仍需單獨
    論以加重詐欺罪，以彰顯刑法對不同被害人財產保護之完整
    性，避免評價不足（最高法院109年度台上字第3945號判決
    意旨參照）。被告3人加入本案詐欺集團後所實施之加重詐
    欺取財犯行，本案為最先繫屬於法院之案件，有臺灣高等法
    院被告前案紀錄表附卷可參，並據其等供承不諱（原審卷第
    374頁），依上說明，被告王宏哲、張博俊於本案之首次加
    重詐欺犯行即附表二編號2所示案件及被告王啟隆參與本案
    詐欺未遂犯行，即均應併論參與犯罪組織罪。
　㈡洗錢防制法：
　⒈洗錢防制法業於105年12月28日修正公布，並於106年6月28日
    生效施行（下稱新法），新法參照相關國際標準建議及公約
    之洗錢行為定義，將洗錢行為之處置、多層化及整合等各階
    段，全部納為洗錢行為，而於新法第2條規定：「本法所稱
    洗錢，指下列行為：一、意圖掩飾或隱匿特定犯罪所得來源
    ，或使他人逃避刑事追訴，而移轉或變更特定犯罪所得。二
    、掩飾或隱匿特定犯罪所得之本質、來源、去向、所在、所
    有權、處分權或其他權益者。三、收受、持有或使用他人之
    特定犯罪所得。」。司法實務更詳為闡述：「行為人對於特
    定犯罪所得，基於洗錢之犯意，參與整體洗錢過程中任一環
    節之處置、分層化或整合行為，致生新法所保護法益之『危
    險』者，即應屬新法所欲禁絕之洗錢行為，至該行為是否已
    使特定犯罪所得轉換成合法來源之財產，則非所問。而上開
    第1款之洗錢行為，祗以有掩飾或隱匿特定犯罪所得來源之
    意圖，與「移轉」或「變更」特定犯罪所得之行為，即為已
    足，不以有掩飾或隱匿特定犯罪所得來源之行為為必要。所
    稱「移轉特定犯罪所得」，係指將刑事不法所得移轉予他人
    ，以達成隱匿效果而言；至所意圖隱匿者究為自己、共同正
    犯或他人之特定犯罪所得來源，皆非所問；又上述洗錢類型
    ，固多以迂迴曲折之方式輾轉為之，但不以透過多層之交易
    活動為限，且掩飾或隱匿之管道是否為共同正犯或其他第三
    人，亦可不問。因而過往實務見解認為，行為人對犯特定犯
    罪所得之財物或利益作直接使用或消費之處分行為，或僅將
    自己犯罪所得財物交予其他共同正犯，祗屬犯罪後處分或移
    轉贓物之行為，非本條例所規範之洗錢行為，已與新法所規
    定之洗錢態樣有所扞格。蓋行為人如意圖掩飾或隱匿特定犯
    罪所得來源，而將特定犯罪所得直接消費處分，或移轉交予
    其他共同正犯予以隱匿，甚或交由共同正犯以虛假交易外觀
    掩飾不法金流移動，依新法規定，皆已侵害新法之保護法益
    ，係屬新法第2條第1或2款之洗錢行為，尚難單純以不罰之
    犯罪後處分贓物行為視之（最高法院108年度台上字第3993
    號、109年度台上字第1641號判決意旨參照）。
  ⒉附表二所示各編號被害人因遭詐欺取財而匯入人頭帳戶之款
    項，為本件詐欺犯罪所得，經由詐騙集團不詳成員提領或轉
    匯而移轉等情，業經證明如前，上開移轉提領已使司法機關
    難以溯源追查犯罪所得後續持有者，製造金流斷點，使他人
    逃避特定犯罪刑事追訴之抽象危險，客觀上已與洗錢防制法
    第2條第1款洗錢行為合致，與洗錢防制法第14條第1項洗錢
    罪之要件相合。故被告3人參與本案詐騙集團，自當明知及
    此，而有意圖掩飾或隱匿詐欺所得之洗錢犯意甚明，其等確
    有洗錢之行為及犯意無誤。
　㈢個人資料保護法：
　　再按個人資料保護法所稱之「個人資料」，係指自然人之姓
    名、出生年月日、國民身分證統一編號、護照號碼、特徵、
    指紋、婚姻、家庭、教育、職業、病歷、醫療、基因、性生
    活、健康檢查、犯罪前科、聯絡方式、財務情況、社會活動
    及其他得以直接；或間接方式識別該個人之資料；所稱「蒐
    集」，指以任何方式取得個人資料；所稱「處理」，指為建
    立或利用個人資料檔案所為資料之記錄、輸入、儲存、編輯
    、更正、複製、檢索、刪除、輸出、連結或內部傳送；所稱
    「利用」則指將蒐集之個人資料為處理以外之使用，個人資
    料保護法第2條第1、3、4、5款定有明文。又非公務機關對
    個人資料之蒐集或處理，應有法定之特定目的，並符合法定
    之情形之一；非公務機關對個人資料之利用，應於蒐集之特
    定目的必要範圍內為之，同法第19條第1項、第20條第1項亦
    有明定。本案被告3人所利用所屬詐欺集團以不詳方式取得
    之大陸地區民眾之姓名等個人資料，以電腦或智慧型手機，
    透過向系統商承租之網路平台，撥打電話予大陸地區之被害
    人施以詐術，自屬違反同法第41條之不法利用他人個人資料
    之行為無訛。
　㈣被告3人與其他共犯各自加入詐欺集團後，雖僅係擔任一、二
    線詐騙人員，惟其等與該詐欺集團其他成員既為遂行彼等詐
    欺取財之犯行而相互分工，均堪認係在合同意思範圍內，各
    自分擔犯罪行為之一部，並相互利用他人之行為，以達犯罪
    之目的，被告3人自應就上開參與犯行，對於全部所發生之
    結果共同負責，本案參與對大陸人民詐欺取財之成員已達3
    人以上，與刑法第339條之4第1項第2款之加重詐欺取財罪之
    構成要件相符，被告王宏哲、張博俊2人均應論以加重詐欺
    取財既遂罪。被告王啟隆就附表一所示參與電信機房期間，
    始終否認於該電信機房成立期間曾詐騙成功得手，遍查全卷
    亦無積極證據足資證明其於著手詐欺後確有取財既遂犯行，
    無從論以既遂，故對於其他不詳被害人詐欺部分，僅止於未
    遂犯論。
　㈤核被告王宏哲、張博俊就如附表二編號2所為，均係犯組織犯
    罪防制條例第3條第1項後段之參與犯罪組織罪、洗錢防制法
    第14條第1項之洗錢罪、個人資料保護法第41條、第20條第1
    項不法利用他人個人資料罪及刑法第339條之4第1項第2款之
    三人以上共同犯詐欺取財罪；另就附表二編號1、3所為，均
    係犯洗錢防制法第14條第1項之洗錢罪、個人資料保護法第4
    1條、第20條第1項不法利用他人個人資料罪及刑法第339條
    之4第1項第2款之三人以上共同犯詐欺取財罪。又被告王啟
    隆所為，係犯組織犯罪防制條例第3條第1項後段之參與犯罪
    組織罪、洗錢防制法第14條第2項之洗錢未遂罪、個人資料
    保護法第41條、第20條第1項不法利用他人個人資料罪及刑
    法第339條之4第2項、第1項第2款之三人以上共同犯詐欺取
    財未遂罪；被告王宏哲、張博俊就此部分雖亦共同涉犯對其
    他不詳被害人詐欺取財未遂犯行，然此部分因原審漏未論罪
    ，本院亦無從審究，併此敘明。另被告等利用不知情之大陸
    條商取得個人資料為間接正犯。
  ㈥被告3人於所屬詐欺集團擔任如附表一分工內容欄所示角色，
    足見被告3人均係以自己共同犯罪之意思，參與犯罪構成要
    件之行為，在共同犯意之聯絡下，相互支援、供應彼此所需
    ，相互利用他人之行為，以達共同詐欺取財之目的及行為分
    擔。且跨國電信詐欺此一新興社會犯罪型態，係集合一、二
    線之實行詐騙者、地下匯兌業者及收購人頭帳戶者，及串聯
    其間之匯款車手集團，乃係需由多人縝密分工方能完成之集
    團性犯罪。被告3人以嚴密組織分工進行跨國電信詐欺，而
    犯罪所得除由各該扮演者依第一、二、三線之抽成比例、或
    依約定領取固定薪資以進行分贓外，所餘款項並運用於該詐
    騙機房之系統話費、房租、水電、飲食等營運事項，將犯罪
    所得歸墊已花用之犯罪成本續行犯罪，此均在被告等之犯罪
    謀議之內，是縱詐騙分工不同，績效各有高低，惟此僅係影
    響分贓比例問題，仍無礙於其等相互間緊密之犯意聯絡及犯
    罪所得之分贓，而屬需由多人縝密分工方能完成之集團性犯
    罪。是被告3人與同案被告、本案機房經營者、綽號「殺手
    」之年籍不詳成年男子及集團成員間，依附表一之參與期間
    ，就本案加重詐欺取財犯行，均有犯意聯絡及行為分擔，皆
    應論以共同正犯。
　㈦按行為人以一參與詐欺犯罪組織，並分工加重詐欺行為，同
    時觸犯參與犯罪組織罪及加重詐欺取財罪，雖其參與犯罪組
    織之時、地與加重詐欺取財之時、地，在自然意義上非完全
    一致，然二者仍有部分合致，且犯罪目的單一，依一般社會
    通念，認應評價為一罪方符合刑罰公平原則，應屬想像競合
    犯，如予數罪併罰，反有過度評價之疑，實與人民法律感情
    不相契合（最高法院107年度台上字第1066號判決意旨參照
    ）。準此，被告3人所參與之犯罪組織即詐欺集團，其成員
    原本即係以犯詐欺取財罪為目的而組成，被告3人參與該犯
    罪組織後，於行為繼續中之緊密時間隨即實行詐欺取財犯行
    ，雖參與犯罪組織之時地與實行詐欺取財之時地，在自然意
    義上並非完全一致，然二者仍有部分合致，且犯罪目的單一
    ，依一般社會通念，認應評價為一罪方符合刑罰公平原則，
    如予以數罪併罰，反有過度處罰之虞，而與人民之法律感情
    未相契合，是於牽連犯廢除後，適度擴張一行為概念，認此
    情形以評價為一行為觸犯數罪名之想像競合犯，方屬適當（
    最高法院102年度台上字第3160號及101年度台上字第2867號
    判決意旨參照）。是被告王宏哲、張博俊所犯參與犯罪組織
    罪、洗錢罪、不法利用他人個人資料罪、三人以上共同犯詐
    欺取財罪，係一行為觸犯數罪名，應依想像競合犯之規定，
    從一重之三人以上共同犯詐欺取財罪處斷。被告王啟隆所犯
    上開參與犯罪組織罪、洗錢未遂罪、不法利用他人個人資料
    罪、三人以上共同犯詐欺取財未遂罪，係一行為觸犯數罪名
    ，應依想像競合犯之規定，從一重之三人以上共同犯詐欺取
    財未遂罪處斷。
　㈧被告王宏哲、張博俊就附表二編號1至3共3次三人以上共同詐
    欺取財犯行，犯意各別，行為互殊，被害法益不同，應予分
    論併罰。又被告王啟隆因無證據證明確有被害人受騙匯款，
    故就三人以上共同詐欺取財犯行及洗錢罪，均為未遂犯，應
    依刑法第25條第2項之規定，減輕其刑。至於被告3人於偵查
    及審判自白上開參與犯罪組織犯行，於本院自白洗錢犯行，
    因均係想像競合之輕罪，其等關於組織犯罪防制條例第8條
    第1項後段、洗錢防制法第16條第2項之減刑規定，應僅評價
    為量刑因素。
  ㈨另按刑法第59條之酌量減輕其刑，必須犯罪另有特殊之原因
    與環境等，在客觀上足以引起一般同情，認為即予宣告法定
    最低度刑期猶嫌過重者，始有其適用（最高法院44年台上字
    第413號及51年台上字第899號判例參照）。查被告3人正值
    青壯年，有謀生能力，竟參與跨國詐騙集團犯罪，詐騙大陸
    地區民眾財物，傷害我國國際形象至鉅，縱其因個人或家庭
    因素始參與詐欺集團，然其所犯上開犯行並無特殊之原因與
    環境等在客觀上足以引起一般同情；再者，其等已依上開規
    定各予以減輕其刑，應認尚無情輕法重之虞。是其等難認客
    觀上足以引起一般同情，且嚴重損害我國之國際形象，自無
    刑法第59條之適用，併此敘明。
　㈩不予宣告緩刑之理由：　
　⒈按緩刑為法院刑罰權之運用，旨在獎勵自新，祇須合於刑法
    第74條所定之條件，法院本有自由裁量之職權。關於緩刑之
    宣告，除應具備一定條件外，並須有可認為以暫不執行刑罰
    為適當之情形，始得為之。法院行使此項裁量職權時，應受
    比例原則、平等原則等一般法律原則之支配；但此之所謂比
    例原則，指法院行使此項職權判斷時，須符合客觀上之適當
    性、相當性及必要性之價值要求，不得逾越，用以維護刑罰
    之均衡；而所謂平等原則，非指一律齊頭式之平等待遇，應
    從實質上加以客觀判斷，對相同之條件事實，始得為相同之
    處理，倘若條件事實有別，則應本乎正義理念，予以分別處
    置，禁止恣意為之，俾緩刑宣告之運用，達成客觀上之適當
    性、相當性與必要性之要求。至於行為人是否得為緩刑之宣
    告，應形式上審究是否符合刑法第74條所定前提要件，並實
    質上判斷被告所受之刑，是否有以暫不執行為適當之情形等
    法定要件。質言之，法官為此量刑或緩刑宣告之裁量權時，
    除不得逾越法定刑或法定要件外，尚應符合法規範之體系及
    目的，遵守一般有效之經驗及論理法則等法原則，亦應兼顧
    裁量之外部及內部性事項，是以緩刑之宣告，除應具備刑法
    第74條所定條件外，並須有可認為以暫不執行刑罰為適當之
    情形，始得為之。
  ⒉本院審酌：⑴被告3人所為係屬集團型態之犯罪，對象為大陸
    地區之民眾，所為使檢、警追緝犯罪及蒐集犯罪證據更為困
    難，造成多數被害人等人之金錢遭詐騙後流向不明，使被害
    人無從追回被害款項。⑵被告3人雖坦承犯行，但就本案機房
    經營者等共犯究係何人一節，無法提供情資，對於犯罪集團
    之破獲，難認有何助益。⑶被告3人對於被害人等均無和解，
    其中被害人己○○具狀表示不諒解，有陳述意見狀可按（本院
    卷1第467-473頁），雖本件被害人為大陸地區民眾，被告3
    人難以與被害人達成和解賠償損害，然此一犯罪型態，為其
    等參與本件詐騙集團詐騙大陸地區民眾時即能知悉，自難以
    此為其等有利之認定。⑷參以被告3人如附表一所示之參與時
    間，均非短暫，被告王宏哲、張博俊更有擔任部分管理職務
    ，涉案非輕，業如前述。⑸被告3人所為破壞大陸地區人民對
    所處社會環境成員間之基本信賴關係，更係對臺灣地區人民
    以外之境外行騙，嚴重傷害國家形象及兩岸人民情感，而詐
    欺集團之猖獗，對社會及人民財產所造成之威脅與損害由來
    已久，政府亦長期致力於打擊與追緝詐欺集團，其等仍無視
    於此，特意離鄉背井加入本案詐欺集團犯罪，行為實屬可議
    ，其等所為對社會治安及公共利益之危害甚重，難認有何暫
    不執行其刑為適當之可言。⑹被告王宏哲前有贓物前科；被
    告張博俊前有軍法前科，現因持有第三級毒品由臺灣桃園地
    方法院以110年度審易字第1354號案件審理中；被告王啟隆
    前有持有第三級毒品之前科，均已有刑案偵審執行之經驗，
    竟再犯本件，顯見法治觀念薄弱，對不法行為欠缺自制力。
    ⑺另被告3人之家庭、經濟狀況如何，多於其等參與犯罪組織
    時已經存在，其等犯罪時並無慮及所為將嚴重影響被害人家
    庭，此時自難以其等之家庭因素，遽為有利之認定。綜上各
    節，俱不適宜予以緩刑之宣告。是被告3人於本院審理時請
    求附條件宣告緩刑云云，並無理由，爰不予宣告緩刑。
  組織犯罪防制條例第3條第3項規定：「犯第1項之罪者，應於
    刑之執行前，令入勞動場所，強制工作，其期間為3年」之
    規定，係就受處分人之人身自由所為限制，違反憲法比例原
    則及憲法明顯區隔原則之要求，與憲法第8條保障人身自由
    之意旨不符，業經司法院釋字第812號解釋宣告，自該號解
    釋公布之日起失其效力。是本件被告3人所犯，自無上開已
    失效宣告強制工作規定之適用餘地，附此敘明。
三、撤銷原判決被告3人罪刑部分之理由：
  ㈠原審認被告3人犯罪事證明確，予以論處，固非無見，惟查，
    被告3人有洗錢既、未遂之犯行，此據檢察官於事實欄載明
    「復由洗錢機房將詐騙款項洗出」，雖所犯法條漏未引用，
    然仍屬業據起訴，原審未予審酌論罪，自有違誤。
  ㈡被告3人提起上訴，以其等坦承犯行，深知悔悟，有正當職業
    無再犯之虞，為家庭經濟支柱，需照顧家人，無詐欺前科，
    因被害人均在大陸無法和解，願意給付公益金等，指摘原判
    決未宣告緩刑不當云云。然查，被告3人不宜宣告緩刑，業
    如前述，其等上訴雖無理由，然原判決既有上開可議之處，
    自應由本院撤銷改判。
  ㈢爰審酌被告3人正值青壯年之際，有工作能力賺取所需，卻不
    循正途獲取財物，率爾遠度海外加入詐欺集團詐騙大陸地區
    人民財物，妨害社會正常交易秩序，助長詐欺犯罪歪風，且
    未與被害人和解賠償損害，所為應予非難，惟念其等犯後坦
    承犯行之態度，被告王宏哲兼有協助管理機房、被告張博俊
    兼有協助管理一線詐騙手，並考量本案已詐得大陸人民之如
    附表二所示財物，而被告3人主要係擔任一、二線機手，於
    詐欺集團中擔任之角色均非居於主導、重要地位者，犯罪支
    配程度較低，惡性相對較輕，兼衡被告王宏哲自陳○○畢業之
    智識程度，已婚、育有一男一女、均未成年，與妻、子女、
    岳父母同住，從事室內裝潢，月入約新臺幣（下同）5萬元
    ；被告張博俊自陳○○畢業之智識程度，已婚、育有一女，與
    妻、女、父母、胞弟同住，從事人力仲介的作業員，月入約
    3萬元；被告王啟隆自陳○○畢業之智識程度，未婚，與父母
    、胞弟同住，從事水泥工學徒，月入約2萬3千元等一切情狀
    ，參以本件雖擴張論處洗錢罪犯行，然此部分亦有減刑適用
    ，且檢察官並未上訴及原審判處之刑度已屬甚低，是本院認
    為刑度無須增減，各量處如附表二「罪名及宣告刑」欄及主
    文所示之刑，並就被告王宏哲、張博俊所犯如附表二編號1
    至3定其應執行之刑如主文所示。
四、上訴駁回部分（即被告3人之沒收部分）：
  ㈠按刑法沒收新制將沒收重新定性為刑罰及保安處分以外之法
    律效果，具有獨立性，而非刑罰（從刑）。修正後刑法基於
    沒收具備獨立性，亦規定得由檢察官另聲請法院為單獨沒收
    之宣告，因而在訴訟程序，沒收得與罪刑區分，非從屬於主
    刑。又對於本案之判決提起上訴者，其效力及於相關之沒收
    判決；對於沒收之判決提起上訴者，其效力不及於本案判決
    ，刑事訴訟法第455條之27第1項定有明文。本案被告3人係
    就詐欺各罪均提起上訴，其效力應及於沒收部分，合先敘明
    。
  ㈡原判決就被告3人所犯罪刑部分，雖有如前所述應撤銷之事由
    ，然就沒收部分，原判決已說明：
　⒈扣案如附表四編號8所示行動電話1支（含門號：0000000000
    號sim卡1枚），為被告張博俊所有，並為本案詐騙聯繫之用
    等情，業據被告張博俊供述在卷（原審卷第372頁），為供
    犯罪所用之物，且為被告張博俊所有，爰依刑法第38條第2
    項前段規定宣告沒收。
　⒉至扣案如附表四編號1至6、9至12所示等物，檢察官未聲請宣
    告沒收，且非違禁物，檢察官亦未舉證證明係被告供本案犯
    罪所用或犯罪預備之物或因犯罪所生或所得之物；另扣案如
    附表四編號7所示現金29,000元，被告王宏哲否認為犯罪所
    得，卷內亦無證據證明係屬犯罪所得，爰均不宣告沒收。
  ⒊按犯罪所得，屬於犯罪行為人者，沒收之。但有特別規定者
    ，依其規定。前二項之沒收，於全部或一部不能沒收或不宜
    執行沒收時，追徵其價額，刑法第38條之1第1項、第3項定
    有明文。被告等人參與本案詐欺集團，係以擔任一線詐騙人
    員(包含一線詐騙手)、二線詐騙人員(包含二線詐騙手)及三
    線詐騙人員，除可依取得被害人匯入款項之6%（一線）、8%
    （二、三線）做為報酬外，另如有約定底薪者尚可領底薪報
    酬等情，業如前述，是被告3人報酬分述如下：
　⑴被告王宏哲於偵查及審理均陳稱：我沒有底薪，是以詐騙所
    得金額按8％計算，參與本案詐欺集團共獲得150萬元等語（
    偵一卷第169-170頁，原審卷第23頁），惟此並無證據可參
    ，故以最有利方式審酌被告王宏哲係二線詐騙人員，未約定
    領有底薪，則其擔任二線詐騙人員應依詐騙所得金額按8％計
    算為人民幣113,990元（即詐騙所得總金額共0000000×0.08＝
    113,990元，小數點後採四捨五入，下同）。
　⑵被告張博俊於警詢、偵查中供稱：我參與本案詐欺集團，負
    責電腦手工作，不用打電話，酬勞是算月薪5萬元除以30日
    （即日薪），再乘以我工作天數，即是我月所得，參與詐欺
    集團期間共領得20幾萬元等語（偵一卷第200、204、538頁
    ），而被告張博俊於警詢陳稱：參與詐欺集團期間為108年3
    月12日起至109年1月6日，實際在金三角機房期間約7個月2
    週等語（偵一卷第198頁），則以被告張博俊在金三角機房
    期間工作約7個月2週計算，所得應已遠超過20萬元，是以用
    最有利於被告張博俊之方式認定，即20萬元為被告張博俊所
    獲之犯罪所得。
　⑶被告王啟隆於警詢已稱：自108年9月2日至109年1月6日止參
    與本案詐欺集團，除了每月有底薪3萬元，另再以詐騙所得
    金額按8％計算報酬，大約共獲得10萬元報酬等語（偵二卷第
    5、12頁），被告王啟隆參與詐欺集團期間，並未有被害人
    受詐騙成功而匯款，而被告王啟隆參與詐欺集團期間約3個
    月餘，所得報酬10萬元，尚屬合理，亦即10萬元為被告王啟
    隆所獲犯罪所得。
　⑷綜上，被告3人上述犯罪所得均未扣案，均應依刑法第38條之
    1第1項、第3項規定，於各被告項下諭知沒收，於全部或一
    部不能沒收或不宜執行沒收時，追徵其價額。
　⒋經核於法並無任何違誤，上開判決就沒收部分之諭知並無不
    當，此部分之上訴，即無理由，應予駁回。
據上論斷，應依刑事訴訟法第368條、第369條第1項前段、第364
條、第299 條第1項前段，判決如主文。
本案經檢察官江孟芝追加起訴，檢察官謝錫和到庭執行職務。
中　　華　　民　　國　 111　　年　　1 　　月　　27　　日
                  刑事第五庭    審判長法　官  蔡廷宜
                                      法　官  蔡川富
                                      法　官  翁世容
以上正本證明與原本無異。
如不服本判決應於收受送達後20日內向本院提出上訴書狀，其未
敘述上訴理由者，並得於提起上訴後20日內向本院補提理由書（
均須按他造當事人之人數附繕本）「切勿逕送上級法院」。
　　　　　　　　　　　　　　　　　　　書記官  顏惠華
中　　華　　民　　國　 111　　年　　1 　　月　　27　　日
附表一
編號 被告 綽號 代號 參與時間起迄 分工內容 1 張博俊 阿俊 俊 PC俊 108年3月12日起至109年1月6日 1.管理一線詐騙人員 2.維護電腦、手機及 網路系統（即電腦手） 2 王宏哲 阿哲 哲 107年3月20日起至109年1月6日 1.二線詐騙人員 2.機房管理人員 3 王啟隆 小雞 雞 108年9月2日起至109年1月6日 二線詐騙手 二線詐騙人員 4 林建銘 黑狗 狗 107年4月10日起至109年1月6日 一線詐騙人員 二線詐騙人員 5 吳駿隆 水果 水果 107年3月20日起至109年1月6日 一線詐騙人員 6 郭凱瑜 阿凱 凱 107年4月10日起至109年1月6日 一線詐騙人員 7 王柏文 阿國 國 107年4月間起至108年底 1.三線詐騙人員 2.機房管理人員    8 麥宇京 小麥 麥 107年間起109年1月13日 一線詐騙人員 
附表二
編號 被害人 詐騙時間    匯款時間 詐欺得手金額 (人民幣) 罪名及宣告刑 1 丙○○ 108年7月5日 108年7月7日起至同年月21日 1,005,878 王宏哲犯三人以上共同詐欺取財罪，處有期徒刑壹年貳月。 張博俊犯三人以上共同詐欺取財罪，處有期徒刑壹年壹月。 林建銘犯三人以上共同詐欺取財罪，處有期徒刑壹年。 郭凱瑜犯三人以上共同詐欺取財罪，處有期徒刑壹年。 吳駿隆犯三人以上共同詐欺取財罪，處有期徒刑壹年。 2 己○○ 108年5月24日 108年5月27日起至同年6月7日 330,000 王宏哲犯三人以上共同詐欺取財罪，處有期徒刑壹年貳月。 張博俊犯三人以上共同詐欺取財罪，處有期徒刑壹年壹月。 林建銘犯三人以上共同詐欺取財罪，處有期徒刑壹年。 郭凱瑜犯三人以上共同詐欺取財罪，處有期徒刑壹年。 吳駿隆犯三人以上共同詐欺取財罪，處有期徒刑壹年。 3 戊○○ 108年7月2日 108年7月2日 89,000 王宏哲犯三人以上共同詐欺取財罪，處有期徒刑壹年貳月。 張博俊犯三人以上共同詐欺取財罪，處有期徒刑壹年壹月。 林建銘犯三人以上共同詐欺取財罪，處有期徒刑壹年。 郭凱瑜犯三人以上共同詐欺取財罪，處有期徒刑壹年。 吳駿隆犯三人以上共同詐欺取財罪，處有期徒刑壹年。 
附表三
編號 扣押物名稱 數量 所有人 1 國泰世華銀行活儲帳戶存摺 1本 羅皓銘 2 國泰世華銀行外匯存款帳戶存摺 1本 同上 3 台新銀行綜合存款帳戶存摺 1本 同上 4 台新銀行外匯帳戶存摺  1本 同上 5 第一銀行綜合存款帳戶存摺  1本 同上   6 第一銀行綜合存款帳戶存摺  1本 同上   7 隨身碟  6個 同上   8 SanDisk SD卡  1張 同上   9 IPHONE 11手機 (序號000000000000000 &ZZZZ; &ZZZZ; &ZZZZ;000000000000000) (門號0000000000)  1支 同上  10 IPHONE行動電話  1支 同上  11 IPHONE 6S行動電話 (序號000000000000000)  1支 同上  12 ASUS筆電  4臺 同上  13 ACER筆電  1臺 同上  14 外接硬碟  1臺 同上 
附表四
編號 扣押物名稱 數量 所有人 1 行動電話 1支 王啟隆 2 行動電話 1支 林建銘 3 行動電話 1支 王宏哲   4 渣打銀行存摺    1本 王宏哲   5 第一銀行存摺    1本 王宏哲   6 郵政匯票申請書    1張 王宏哲   7 現金 2萬9千元 王宏哲 8 行動電話    1支 張博俊   9 中國信託銀行金融卡    1張 吳依萍   10 國泰世華銀行存摺    1本 吳依萍   11 中國信託銀行存摺    1本 吳依萍   12 國泰世華銀行金融卡    1張 吳依萍 

附錄本案論罪科刑法條全文：
組織犯罪防制條例第3條
發起、主持、操縱或指揮犯罪組織者，處3年以上10年以下有期
徒刑，得併科新臺幣1億元以下罰金；參與者，處6月以上5年以
下有期徒刑，得併科新臺幣1千萬元以下罰金。但參與情節輕微
者，得減輕或免除其刑。
具公務員或經選舉產生之公職人員之身分，犯前項之罪者，加重
其刑至二分之一。
犯第1項之罪者，應於刑之執行前，令入勞動場所，強制工作，
其期間為3年。
前項之強制工作，準用刑法第90條第2項但書、第3項及第98條第
2項、第3項規定。
以言語、舉動、文字或其他方法，明示或暗示其為犯罪組織之成
員，或與犯罪組織或其成員有關聯，而要求他人為下列行為之一
者，處3年以下有期徒刑，得併科新臺幣3百萬元以下罰金：
一、出售財產、商業組織之出資或股份或放棄經營權。
二、配合辦理都市更新重建之處理程序。
三、購買商品或支付勞務報酬。
四、履行債務或接受債務協商之內容。
前項犯罪組織，不以現存者為必要。
以第5項之行為，使人行無義務之事或妨害其行使權利者，亦
同。
第5項、第7項之未遂犯罰之。

洗錢防制法第14條
有第二條各款所列洗錢行為者，處7年以下有期徒刑，併科新臺
幣5百萬元以下罰金。
前項之未遂犯罰之。
前二項情形，不得科以超過其特定犯罪所定最重本刑之刑。

個人資料保護法第41條
意圖為自己或第三人不法之利益或損害他人之利益，而違反第六
條第一項、第十五條、第十六條、第十九條、第二十條第一項規
定，或中央目的事業主管機關依第二十一條限制國際傳輸之命令
或處分，足生損害於他人者，處五年以下有期徒刑，得併科新臺
幣一百萬元以下罰金。

刑法第339條之4
犯第 339條詐欺罪而有下列情形之一者，處1年以上7年以下有期
徒刑，得併科1百萬元以下罰金：
一、冒用政府機關或公務員名義犯之。
二、三人以上共同犯之。
三、以廣播電視、電子通訊、網際網路或其他媒體等傳播工具，
    對公眾散布而犯之。
前項之未遂犯罰之。